臺灣彰化地方法院刑事判決
111年度訴字第718號
公  訴  人  臺灣彰化地方檢察署檢察官 
被      告  許益中




上列被告因違反廢棄物清理法案件，經檢察官提起公訴（111年
度偵字第1082號），被告於本院準備程序中，就被訴事實為有罪
之陳述，經合議庭裁定改由受命法官獨任進行簡式審判程序，本
院判決如下：
    主          文
許益中共同犯廢棄物清理法第四十六條第四款之非法清理廢棄物
罪，累犯，處有期徒刑陸月，如易科罰金，以新臺幣壹仟元折算
壹日。
    犯罪事實及理由
一、本件係經被告許益中於準備程序進行中就被訴事實為有罪之
    陳述，而經本院合議庭裁定以簡式審判程序審理，則依刑事
    訴訟法第273條之2、同法第159條第2項之規定，不適用傳聞
    法則有關限制證據能力之相關規定；並得依同法第310條之2
    準用同法第454條之規定製作略式判決書，僅需記載犯罪事
    實、證據名稱及應適用之法條，並得以簡略方式為之，合先
    敘明。
二、犯罪事實：許益中、曹尊欽(本院已另案判決)均未領有廢棄
    物清除、處理許可文件，未經主管機關許可，共同基於違反
    廢棄物清理法從事廢棄物清除、處理之犯意聯絡，由許益中
    接受友人之賴清鑫委託，清除、處理賴清鑫位於彰化縣○村
    鄉○村村○○巷0號老家因拆除裝潢所產生之一般事業廢棄物（
    包含廢木材、木板、廢家俱及垃圾等，下稱本案廢棄物），
    許益中並委由曹尊欽駕駛車牌號碼0000-00號自用小貨車，
    在許益中之陪同下，接續於民國110年11月20日下午及110年
    11月21日上午，載運6車次本案廢棄物，前往彰化縣○○鄉○○
    段0000○0000地號土地傾倒，許益中原預定以燒毀方式處理
    本案廢棄物，但經民眾許哲維（上開土地所有權人許哲吉之
    弟）發現後報警循線查獲上情。
三、前項犯罪事實，有下列證據可資為佐：
　㈠被告許益中於本院準備程序及審理時之自白。
　㈡證人即共犯曹尊欽於警詢、偵查中之證述。
　㈢證人許哲維、賴清鑫於警詢時之證述。
　㈣土地所有權狀影本、地籍圖資網路便民服務系統。
　㈤彰化縣環境保護局稽查工作紀錄表(稽查時間：110年11月22
    日、110年11月24日、110年12月3日)、監視器錄影畫面截圖
    照片、現場照片。
　㈥員警職務報告。
　㈦彰化縣環境保護局111年7月13日彰環工字第1110041875號函
    。
四、論罪科刑：
  ㈠按廢棄物清理法第46條第4款所規定之犯罪構成要件行為，計
    有貯存、清除及處理三者，其中所謂貯存，指廢棄物於清除
    、處理前，放置於特定地點或貯存容器、設施內之行為，清
    除則指廢棄物之收集、運輸行為，至處理則包含中間處理、
    最終處置、再利用等行為。而被告許益中未依廢棄物清理法
    第41條之規定領有廢棄物清除許可文件，依法不得從事清除
    （運輸）廢棄物之工作，被告卻逕自將上開事業廢棄物載運
    至上開土地，即屬廢棄物清理法第46條第4款所規範之廢棄
    物清除行為。
　㈡核被告所為，係犯廢棄物清理法第46條第4款前段之非法清理
    廢棄物罪。被告與曹尊欽間就上開行為有犯意聯絡、行為分
    擔，為共同正犯。
　㈢被告前因公共危險案件，經本院以109年度交簡字第2428號判
    決判處有期徒刑5月確定，於110年3月25日易科罰金執行完
    畢等情，有臺灣高等法院被告前案紀錄表可佐，其受有期徒
    刑執行完畢後，5年內故意再犯本案有期徒刑以上之罪，為
    累犯，然考量其構成累犯之前案與本案所犯罪質有異，基此
    ，本院認尚難驟認被告有立法意旨所指之特別惡性或刑罰感
    應力薄弱之情，爰依司法院釋字第775號解釋意旨，裁量不
    予加重其刑。
  ㈣刑法第59條規定犯罪之情狀可憫恕者，得酌量減輕其刑，其
    所謂「犯罪之情狀」，與同法第57條規定科刑時應審酌之一
    切情狀，並非有截然不同之領域，於裁判上酌減其刑時，應
    就犯罪一切情狀(包括第57條所列舉之10款事項)，予以全盤
    考量，審酌其犯罪有無可憫恕之事由(即有無特殊之原因與
    環境，在客觀上足以引起一般同情，以及宣告法定低度刑，
    是否猶嫌過重等等)，以為判斷(最高法院95年度台上字第61
    57號判決意旨參照)。而廢棄物清理法第46條第4款前段之非
    法清理廢棄物罪，其法定刑度為「1年以上5年以下有期徒刑
    ，得併科新臺幣1500萬元以下罰金」。然同為非法清理廢棄
    物之行為，其原因動機不一，犯罪情節未必盡同，其非法清
    理廢棄物之行為所造成危害環境程度自屬有異，法律科處此
    類犯罪，所設之法定最低本刑卻屬相同，不可謂不重。衡諸
    被告所清理者係一般事業廢棄物，相較於清理具有毒性、危
    險性，其濃度或數量足以影響人體健康或污染環境之有害事
    業廢棄物，對環境之危害性相對較輕；又被告係受友人賴清
    鑫之委託，才幫忙處理上開一般事業廢棄物，且彰化縣○○鄉
    ○○段0000○0000地號土地上之廢棄物均已清除完畢，被害人
    亦願意原諒被告，此有電話恰辦公務紀錄單在卷可佐（見本
    院卷第79、175頁），核其犯罪情節與長期、大量非法清理
    廢棄物者尚屬有別。故綜觀被告犯罪之具體情狀，與所犯廢
    棄物清理法第46條第4款前段之非法清理廢棄物罪之法定刑
    相衡，確屬情輕法重，客觀上足以引起社會一般人之同情而
    顯可憫恕，認縱宣告法定最低度之刑猶嫌過重，爰依刑法第
    59條規定，酌量減輕其刑。
  ㈤爰以行為人之責任為基礎，審酌被告未向主管機關申請領有
    廢棄物清除、處理許可文件，竟與曹尊欽共同非法清理一般
    事業廢棄物，影響環境，所為實有不該，復考量被告已將本
    案廢棄物清除並回復原狀，並取得被害人原諒；兼衡其高中
    畢業之學歷，未婚無子，現從事太陽能工作，日薪約1,200
    元等一切情況，量處如主文所示之刑，並諭知易科罰金之折
    算標準。
五、據上論斷，應依刑事訴訟法第273條之1第1項、第299條第1
    項前段、第310條之2、第454條第1項，判決如主文。
本案經檢察官黃智炫提起公訴，檢察官詹雅萍到庭執行職務。
中　　華　　民　　國　　111 　年　　11　　月　　17　　日
                  刑事第七庭    法      官  林于捷
以上正本證明與原本無異。
如不服本判決應於收受判決後20日內向本院提出上訴書狀，並應
敘述具體理由。其未敘述上訴理由者，應於上訴期間屆滿後20日
內向本院補提理由書( 均須按他造當事人之人數附繕本) 「切勿
逕送上級法院」。
告訴人或被害人對於判決如有不服具備理由請求檢察官上訴者，
其上訴期間之計算係以檢察官收受判決正本之日期為準。
中　　華　　民　　國　　111 　年　　11　　月　　17　　日
                                書  記  官  林佩萱
附錄本案論罪科刑法條：
廢棄物清理法第46條
有下列情形之一者，處1年以上5年以下有期徒刑，得併科新臺幣
1千5百萬元以下罰金：
一、任意棄置有害事業廢棄物。
二、事業負責人或相關人員未依本法規定之方式貯存、清除、處
    理或再利用廢棄物，致污染環境。
三、未經主管機關許可，提供土地回填、堆置廢棄物。
四、未依第41條第1項規定領有廢棄物清除、處理許可文件，從
    事廢棄物貯存、清除、處理，或未依廢棄物清除、處理許可
    文件內容貯存、清除、處理廢棄物。
五、執行機關之人員委託未取得許可文件之業者，清除、處理一
    般廢棄物者；或明知受託人非法清除、處理而仍委託。
六、公民營廢棄物處理機構負責人或相關人員、或執行機關之人
    員未處理廢棄物，開具虛偽證明。